臺灣臺中地方法院民事判決
111年度簡上字第213號
上  訴  人  陳豐楠  
被  上訴人  陳志全  


訴訟代理人  林思儀律師
上列當事人間請求損害賠償事件，上訴人對於民國111年3月21日
本院臺中簡易庭110年度中簡字第227號第一審簡易判決提起上訴
，本院於111年9月30日言詞辯論終結，判決如下：
    主    文
上訴駁回。
第二審訴訟費用由上訴人負擔。
    事實及理由
壹、本判決之事實及理由、關於攻擊或防禦方法之意見及法律上
    之意見，均與原判決相同，爰引用之，僅就上訴後兩造新提
    出之攻擊防禦方法併為論述。
貳、上訴人上訴補充：系爭事故發生後，因上訴人沒有錢，被上
    訴人又置之不理，上訴人才遲未接受PMMP骨水泥灌漿椎體整
    形術，且上訴人自民國110年2月12日至今因系爭事故所致之
    傷勢疼痛不已，沒辦法躺著睡著，先前僅能服用止痛藥，後
    來止痛藥已無法控制，故僅於同年5月6日至同年7月6日勉強
    工作1、2個月後，到現在都沒有辦法再工作等情，爰提起上
    訴。
參、原審判決斟酌兩造之攻擊防禦方法後，命被上訴人應給付上
    訴人新臺幣（下同）6萬元本息，及依職權為假執行之宣告
    ，並駁回其餘之請求，上訴人就其敗訴部分不服提起上訴，
    上訴聲明求為判決：（一）原判決不利於上訴人部分廢棄。
    （二）上開廢棄部分，被上訴人應再給付上訴人52萬8000元
    ，並自108年11月29日起至清償日止，按年息百分之5計算之
    利息。被上訴人則答辯聲明：上訴人之上訴駁回。（被上訴
    人就其敗訴部分未據上訴，此部分業已確定，不另贅述。）
肆、得心證之理由：
    一、兩造就原審認定系爭事故經過之事實，上訴人因此受之
        傷害及被上訴人就系爭事故發生應負擔全部過失責任比
        例均不爭執（見本院卷第28頁），且上訴人請求就精神
        慰撫金6萬元部分，業經原審審認尚屬適當，並為上訴
        人審理時所援引，依原審判決認定（見本院卷67頁），
        是上訴人請求被上訴人給付精神慰撫金6萬元，應屬有
        據。
    二、上訴人請求被上訴人支付醫療費用24萬元，固於本審時
        提出其於108年3月22日急診時影像光碟（見原審卷第83
        頁）為證，惟原告因系爭事故所受第11至12胸椎閉鎖性
        骨折之傷害，為兩造所不爭執，已如前述，上開光碟僅
        能證明上訴人於系爭事故後，受有前述傷勢，然不足證
        上訴人於系爭事故逾3年後之今日，是否仍有開刀治療
        之必要性，而上訴人所受傷勢，在學理或臨床上是否有
        可能自然癒合而無須開刀，尚待其回骨科門診，由專業
        醫師評估方能判定，業據原審函詢仁愛醫療財團法人大
        里仁愛醫院一節，有該院於111年1月5日以仁醫事字第1
        1007401號函檢附診療說明書附卷可稽（見原審卷第173
        頁-175頁）。然上訴人至本審言詞辯論終結前，仍以輻
        射線會致癌，不想冒險檢查為由，拒絕再前往門診檢查
        ，是其至今是否仍有接受手術治療之必要，即非無疑。
        此外，原告就系爭事故發生當時所受第11至12胸椎閉鎖
        性骨折，仍有接受PMMP骨水泥灌漿椎體整形術之必要等
        有利於己之事實，並未提出其他有利證據以實其說，自
        難認其主張因系爭事故所受第11至12胸椎閉鎖性骨折，
        須支出24萬元手術費用等情為可採。
    三、上訴人主張其於系爭事故發生，都自行購買止痛藥服用
        後，忍痛去工作，直至110年2月11日為止，因身體無法
        負荷而不能繼續工作，故請求被上訴人賠償自翌（12）
        日起至同年2月11日，共計1年，按基本工資每月2萬400
        0元計算之不能工作之損失28萬8000元等情，固於本審
        審理時，提出勞工退休金個人專戶明細資料為證，惟該
        明細資料僅能證明上訴人雇主於110年間提繳同年1月至
        同年6月之勞工退休金，尚難證明上訴人同年2月12日起
        1年時間均未能工作或僅工作1個月。況縱認上訴人於同
        年2月12日至今僅工作1個月（即110年5月6日至同年6月
        7日），上訴人並未舉證證明其於110年2月12日起至111
        年2月11日共計1年時間，係因系爭事故所受傷勢而於上
        開時間不能工作之情。則其請求被上訴人賠償不能工作
        之損失28萬8000元，自非有據。
    四、按當事人已證明受有損害而不能證明其數額或證明顯有
        重大困難者，法院應審酌一切情況，依所得心證定其數
        額，固為民事訴訟法第222條第2項所明定。惟法院仍須
        就當事人有無不能證明其損害數額，或證明顯有重大困
        難，及足以證明損害數額之各種具體客觀情況，詳予調
        查審酌，並說明得心證之理由。經查，上訴人固主張因
        為被上訴人於系爭事故發生後始終置之不理，其僅國中
        畢業，要撫養3個小孩到大學畢業，還要貸款，故缺錢
        無法就醫，只能忍痛工作，故無法提出醫療費用單據。
        惟上訴人自承已有3個大學畢業之子女，均有工作能力
        ，且上訴人原擔任機械工程車床技工，月薪2萬6000元
        ，名下有土地2筆、房屋1筆、汽車1輛，有稅務電子閘
        門財產、所得調件明細表附卷足證（置於本院證物袋）
        ，又上訴人於本審審理時，仍陳稱鑑定需照X光、核磁
        共振會致癌，不敢去鑑定等語，未前往門診檢查或鑑定
        ，足認原告應有資力先行墊付醫療費用就醫，或於本件
        審理中前往醫院進行鑑定，以證明其已支出醫療費用或
        仍有接受PMMP骨水泥灌漿椎體整形術之必要性，本院審
        酌上開具體客觀情況，上訴人顯無不能證明損害數額或
        證明顯有重大困難之情。是本件上訴人固已證明其因系
        爭事故受傷而受有損害，惟就其所受損害數額既無不能
        證明或證明顯有重大困難，本院仍無從依民事訴訟法第
        222條第2項規定依所得心證定其數額，附此敘明。
    五、綜上所述，上訴人依侵權行為之法律關係，請求被上訴
        人給付6萬元，及自108年11月26日起至清償日止，按年
        息百分之5計算之利息，為有理由，應予准許，逾此請
        求，仍無理由應予駁回。從而，原審判命上訴人如數給
        付，並依職權宣告假執行；逾越上開金額部分，駁回上
        訴人之請求，尚無不合。上訴意旨仍執前詞指摘原判決
        不當，求予廢棄改判，為無理由，應予駁回其上訴。
伍、本件事證已臻明確，兩造其餘攻擊防禦方法及證據，經審酌
    後，認均與判決結果無影響，爰不一一論述。
陸、據上論結，本件上訴為無理由，依民事訴訟法第436條之1第
    3項、第449條第1項、第454條第1項、第2項、第78條，判決
    如主文。
中　　華　　民　　國　　111 　年　　10　　月　　28　　日
                  民事第一庭    審判長法  官　許石慶
                                      法  官　王詩銘
                                      法  官　蔡孟君
正本係照原本作成。
本判決不得上訴。
中　　華　　民　　國　　111 　年　　10　　月　　28　　日
                                      書記官  鄭雅雲

附件：
臺灣臺中地方法院民事判決
110年度中簡字第227號
原      告  陳豐楠  
被      告  陳志全  
訴訟代理人  林思儀律師
上列被告因過失傷害案件，原告提起損害賠償之刑事附帶民事訴
訟，經本院刑事庭移送前來（108年度交附民字第574號），本院
於民國111年2月21日言詞辯論終結，判決如下：
　　主　　　文
被告應給付原告新臺幣6萬元，及自民國108年11月26日起至清償
日止，按週年利率百分之5計算之利息。
原告其餘之訴駁回。
訴訟費用由被告負擔10分之1，餘由原告負擔。
本判決原告勝訴部分得假執行。但被告如以新臺幣6萬元為原告
預供擔保後，得免為假執行。
    事實及理由
壹、程序方面：
    按訴狀送達後，原告不得將原訴變更或追加他訴。但擴張或
    減縮應受判決事項之聲明者，不在此限，民事訴訟法第255
    條第1項第3款定有明文。查原告起訴時原聲明為：被告應給
    付原告新臺幣（下同）31萬元，及自起訴狀繕本送達翌日起
    至清償日止，按週年利率百分之5計算之利息等語（見附民
    卷第6頁）。嗣迭經變更聲明後，於本院民國111年2月21日
    言詞辯論期日更正聲明為：被告應給付原告588,000元，及
    自起訴狀繕本送達翌日起至清償日止，按週年利率百分之5
    計算之利息等語（見本院卷第184頁），核屬擴張應受判決
    事項之聲明，與前揭規定並無不合，應予准許。
貳、實體方面：
一、原告主張：被告於108年3月22日上午7時45分許，騎乘車牌
    號碼000-000號普通重型機車（下稱肇事機車），沿臺中市
    大里區大里路由東往西方向行駛，行經大里路與國光路1段
    交岔路口時，本應注意汽車超越前行車時，應顯示左方向燈
    ，並與前車左側保持半公尺以上之間隔，行至安全距離後，
    再顯示右方向燈駛入原行路線，復應注意車前狀況及兩車併
    行之間隔，隨時採取必要之安全措施，以避免危害發生，且
    當時並無不能注意之情事，竟疏未注意及此，貿然超車，而
    與同向行駛在其右側前方欲左轉國光路，由伊所騎乘車牌號
    碼000-000號之普通重型機車（下稱系爭機車）發生擦撞（
    下稱系爭事故），致伊人車倒地，受有第11至12胸椎閉鎖性
    骨折、下背挫傷等傷害。為此，爰依侵權行為之法律關係提
    起本件訴訟，請求被告賠償如下損害：㈠醫療費用24萬元、㈡
    不能工作之損失288,000元、㈢精神慰撫金6萬元，共計588,0
    00元。並聲明：被告應給付原告588,000元，及自起訴狀繕
    本送達翌日起至清償日止，按週年利率百分之5計算之利息
    。
二、被告則以：
　  原告於系爭事故發生時，僅有臀部著地，並未提及胸部疼痛
    ，是其第11至12胸椎閉鎖性骨折之傷勢是否系爭事故所致，
    已屬可疑；又原告嗣後未繼續回診，且系爭事故發生迄今已
    經2年，原告均未接受骨水泥灌注手術；而骨水泥灌注手術
    僅係在減輕疼痛、避免駝背變形，並非用以治療原告因系爭
    事故所受傷害，故原告顯無支出開刀費用之必要。原告就其
    主張因系爭事故受有不能工作之損失乙節，並未舉證證明之
    ；又原告請求之精神慰撫金過高等語置辯。並聲明：①原告
    之訴駁回；②如受不利判決，願供擔保請准宣告免為假執行
    。
三、本院之判斷：
  ㈠原告主張其於上揭時地，因被告騎乘肇事機車，未注意車前
    狀況，復未於超車時，與由原告騎乘而行駛在肇事機車右側
    之系爭機車保持適當之安全間隔，致2車發生碰撞，原告人
    車倒地，受有第11至12胸椎閉鎖性骨折、下背挫傷等傷害等
    情，業據提出診斷證明書為證（見附民卷第7頁），被告固
    不否認系爭事故係因其過失所致，且原告因而受有下背挫傷
    等傷害等情，然否認原告所受第11至12胸椎閉鎖性骨折之傷
    勢係因系爭事故所致。經查，原告於系爭事故發生後隨即前
    往仁愛醫療財團法人大里仁愛醫院（下稱大里仁愛醫院）急
    診，經該院以X光及磁振造影（MRI）檢查結果，認原告受有
    第11至12胸椎閉鎖性骨折、下背挫傷等傷害等情，除有前揭
    診斷證明書為證外，並有該院110年3月25日仁醫事字第1100
    1345號函所檢附之病歷資料附卷可稽（見本院卷第43頁、第
    49至73頁）；又被告因上開行為涉犯過失傷害犯行，經本院
    以108年度交易字第1845號刑事簡易判決判處有期徒刑3月，
    被告不服提起上訴後，經臺灣高等法院臺中分院以110年度
    交上易字第82號刑事判決駁回其上訴而確定在案，亦有上開
    刑事判決、臺灣臺中地方檢察署檢察官起訴書（案號：108
    年度偵字第24506號）附卷可稽（見本院卷第17至25頁、第1
    35至141頁），並據本院調取上開刑事事件一審卷宗（含偵
    卷）查閱屬實。而被告於上開刑事案件一審審理時亦自承：
    系爭事故發生時，原告有跌坐在地上，有說屁股痛，伊立即
    帶原告就醫，醫生說原告胸部有挫傷是因為跌倒造成的等語
    （見刑事一審卷第104頁），顯見原告於系爭事故發生時跌
    坐在地亦足致其胸椎發生骨折現象無訛。則原告主張其第11
    至12胸椎閉鎖性骨折之傷勢亦係系爭事故所致，應堪採信。
    從而，本件被告因前揭過失發生系爭事故，並致原告身體受
    有傷害，且被告前揭過失與原告受傷結果間有相當因果關係
    等情，應堪認定。
  ㈡按因故意或過失，不法侵害他人之權利者，負損害賠償責任
    ；不法侵害他人之身體或健康者，對於被害人因此喪失或減
    少勞動能力或增加生活上之需要時，應負損害賠償責任；不
    法侵害他人之身體、健康、名譽、自由、信用、隱私、貞操
    ，或不法侵害其他人格法益而情節重大者，被害人雖非財產
    上之損害，亦得請求賠償相當之金額，民法第184條第1項前
    段、第193條第1項、第195條第1項分別定有明文。本件原告
    因被告上開過失侵權行為而受有損害，依前揭規定，原告自
    得請求被告賠償其所受損害。茲就原告得請求賠償之金額，
    分述如下： 
  ⒈醫療費用部分：原告主張其因系爭事故所受傷勢，有支出24
    萬元以接受PMMP骨水泥灌漿椎體整形術之必要等情，並提出
    骨水泥費用表為證（見本院卷第83頁）。然被告否認原告有
    施行上開手術之必要，並抗辯原告於系爭事故發生後，未再
    回診，且迄今已經2年，仍未施行手術，顯見並無支出上開
    費用之必要性等語。經查，大里仁愛醫院110年3月25日仁醫
    事字第11001345號函所附診療說明書記載：「病人在108年3
    月22日急診行X光及MRI檢查確定第十二胸椎骨折，當時有建
    議使用骨水泥灌注，可減輕疼痛，避免駝背變形，病人沒有
    接受手術治療…」、該院同年9月7日仁醫事字第11004658號
    函所檢附之診療說明書則記載：「病人為錐體爆裂性骨折，
    不宜使用椎骨成形術，會有骨水泥滲漏情形，傷到神經。氣
    囊成形術可能為較佳方式（有直接將骨水泥灌注球囊的方式
    約17萬），在粉碎性椎體骨折使用支架較無施力點，可能球
    囊直接灌注骨泥方式為較適當選擇，後遺症又少」等語（見
    本院卷第115、117頁），然原告既除系爭事故發生當日至該
    院急診外，均未回診，顯見上開診療說明書乃係依原告受傷
    當時之情況所為評估；而系爭事故發生時間為108年3月22日
    ，至本件言詞辯論終結時止，已相隔約2年11月，原告仍未
    開刀治療等情，為其所是認。經本院向大里仁愛醫院函詢原
    告就其所受第11至12胸椎閉鎖性骨折目前是否仍有開刀之必
    要性，及有無自然癒合之可能等情，該院於110年12月18日
    以仁醫事字第11006552號函、111年1月5日以仁醫事字第110
    07401號函檢附診療說明書回覆：「貴院詢問之問題，須回
    骨科門診追蹤，無法憑空臆測推斷」、「請依據臨床病患實
    際狀況評估，可回骨科門診追蹤，請專業醫師行專業評估」
    等語（見本院卷第43、47、167、169、173、175頁），顯見
    原告因系爭事故所受第11至12胸椎閉鎖性骨折之傷害，於近
    3年後之今日，是否仍有開刀治療之必要性，尚待其回骨科
    門診，由專業醫師評估方能判定。然原告以輻射線會致癌，
    不想冒險檢查為由，拒絕再前往門診檢查，是其至今是否仍
    有接受手術治療之必要，即非無疑。此外，原告就系爭事故
    發生當時所受第11至12胸椎閉鎖性骨折，如今仍有再施行上
    開手術之必要性之有利於己之事實，並未舉證以實其說，自
    難認其主張因系爭事故所受第11至12胸椎閉鎖性骨折，須支
    出24萬元手術費用等情為可採。
　⒉不能工作之損失：原告主張其於系爭事故發生，都自行購買
    止痛藥服用後，忍痛去工作，直至110年2月11日為止，因身
    體無法負荷而不能繼續工作，故請求被告賠償自翌（12）日
    起至111年2月11日，共計1年，按基本工資每月24,000元計
    算之不能工作之損失288,000元等情，雖提出勞工退休金（
    勞退新制）提繳異動明細表為證（見本院卷第133頁），然
    為被告所否認。經查，觀諸大里仁愛醫院前開110年3月25日
    函所診療說明書記載：「…骨折後3個月內無法正常工作，如
    果負重工作可能需6個月」等情（見本院卷第47頁），堪認
    原告於系爭事故後須休養3個月無法工作，若是負重工作則
    須6個月等情，足以認定。然原告請求被告賠償其所受不能
    工作之損失之時間，乃係於系爭事故發生後1年10個月後起
    算1年，並不在大里仁愛醫院上開診療說明書所須載須休養
    而不能工作之之3個月或6個月期間，則原告自110年2月12日
    起至111年2月11日止，是否有因系爭事故所受傷勢而有不能
    工作之情，自須由原告舉證證明之。然原告所提上開勞工退
    休金（勞退新制）提繳異動明細表僅能證明其雇主提繳勞工
    退休金異動情形，並無從證明原告主張因系爭事故所受傷勢
    而於上開時間不能工作之情屬實。準此，原告既未能舉證證
    明其於上開時間有因系爭事故所受傷勢而不能工作之情，則
    其請求被告賠償不能工作之損失，自無可採。
　⒊精神慰撫金：
　　原告主張其因系爭事故所受傷害，受有肉體及精神上之痛苦
    ，故請求精神慰撫金6萬元等情，經查：
  ①按慰藉金之賠償須以人格權遭遇侵害，使精神上受有痛苦為
    必要，其核給之標準固與財產上損害之計算不同，然非不可
    斟酌雙方身分、資力與加害程度、被害人所受痛苦、及其他
    各種情形核定相當之數額。
  ②原告因系爭事故造成上開傷害等情，有前揭診斷證明書在卷
    可佐，足見原告所受傷害，確令其肉體及精神均蒙受相當之
    痛苦，是其請求被告賠償精神慰撫金，自屬有據。
  ③又原告為國中畢業，原擔任機械工程車床技工，月薪26,000
    元，名下有土地2筆、房屋1筆、汽車1輛；另被告為高中肄
    業，在護理之家擔任護理長，月薪2萬餘元，名下有汽車1輛
    、投資1筆等情，業據兩造陳明在卷（見本院卷第80、81頁
    、第110頁），並有稅務電子閘門財產、所得調件明細表附
    卷足憑（置於本院證物袋）。玆審酌前述兩造之教育程度、
    身分地位、經濟狀況、被告不法行為態樣、原告所受之痛苦
    等一切情狀，認原告請求被告賠償精神慰撫金6萬元為適當
    ，被告抗辯原告請求金額過高，尚無可採。
　⒋綜上，原告因被告侵權行為得請求被告給付精神慰撫金6萬元
    ，逾此部分之請求，即屬無據。
  ㈢按給付有確定期限者，債務人自期限屆滿時起，負遲延責任
    。給付無確定期限者，債務人於債權人得請求給付時，經其
    催告而未為給付，自受催告時起，負遲延責任。其經債權人
    起訴而送達訴狀，或依督促程序送達支付命令，或為其他相
    類之行為者，與催告有同一之效力，民法第229條第1項、第
    2項定有明文。又遲延之債務，以支付金錢為標的者，債權
    人得請求依法定利率計算之遲延利息。但約定利率較高者，
    仍從其約定利率。應付利息之債務，其利率未經約定，亦無
    法律可據者，週年利率為百分之5，民法第233條第1項、第2
    03條亦有明文。查原告對被告之損害賠償債權，核屬無確定
    期限之給付，原告既起訴請求被告給付，且起訴狀繕本已於
    108年11月25送達被告（見附民卷第11頁），然被告迄今皆
    未給付，則依前揭規定，被告即應自收受起訴狀繕本後負遲
    延責任。則原告請求被告自108年11月26日起加給按週年利
    率百分之5計算之遲延利息，於法自屬有據。　
四、綜上所述，原告依侵權行為之法律關係，請求被告給付6萬
    元，及自108年11月26日起至清償日止，按週年利率百分之5
    計算之利息，於法自屬有據。逾此部分之請求，則無理由，
    應予駁回。
五、本件事證已臻明確，兩造其餘攻擊防禦方法，核與判決結果
    不生影響，爰不逐一論述。
六、本件係就民事訴訟法第427條第2項第11款所定應適用簡易程
    序訴訟事件所為被告敗訴之判決，依同法第389條第1項第3
    款之規定，自應依職權宣告假執行。又被告陳明願供擔保，
    請准宣告免為假執行，經核亦無不合，爰酌定相當之金額准
    許之。
七：結論：原告之訴一部有理由，一部無理由，判決如主文。
中　　華　　民　　國　　111 　年　　3 　　月　　21　　日
                  臺灣臺中地方法院臺中簡易庭
                                  法  官  郭妙俐
以上為正本係照原本作成。
如不服本判決，應於送達後20日內，向本院提出上訴狀並表明上
訴理由，如於本判決宣示後送達前提起上訴者，應於判決送達後
20日內補提上訴理由書（須附繕本）。如委任律師提起上訴者，
應一併繳納上訴審裁判費。
中　　華　　民　　國　　111 　年　　3 　　月　　21　　日
                                  書記官  林素真